臺灣新竹地方法院刑事判決
111年度原訴字第5號
公  訴  人  臺灣新竹地方檢察署檢察官
被      告  游夢帆



指定辯護人  本院公設辯護人林建和
上列被告因違反藥事法等案件，經檢察官提起公訴（110年度偵
字第12583號），被告於本院準備程序中就被訴事實為有罪之陳
述，經本院告以簡式審判程序之旨，並聽取當事人之意見後，裁
定改由受命法官獨任行簡式審判程序，並判決如下：
    主  文
甲○○犯轉讓禁藥罪，處有期徒刑肆月；又犯轉讓禁藥罪，處有期
徒刑肆月。應執行有期徒刑柒月。
    事實及理由
一、本件被告所犯為死刑、無期徒刑、最輕本刑為3年以上有期
    徒刑以外之罪，亦非屬高等法院管轄之第一審案件，其於準
    備程序進行中，先就被訴事實為有罪之陳述，經本院告知簡
    式審判程序之旨，並聽取當事人之意見後，本院合議庭裁定
    依刑事訴訟法第273條之1規定，由受命法官獨任進行簡式審
    判程序，是本案之證據調查，依刑事訴訟法第273條之2規定
    ，不受同法第159條第1項、第161條之2、第161條之3、第16
    3條之1及第164條至第170條規定之限制，合先敘明。
二、本案犯罪事實及證據，除事實部分起訴書附表編號2之轉讓
    地點更正為「新竹縣○○鄉○○村0鄰○○○000號住處車庫內」；
    證據部分補充「被告甲○○於本院111年5月27日準備程序及審
    理時之自白」（見本院卷第172、179頁）外，其餘均引用起
    訴書之記載（如附件）。
三、論罪科刑：
  ㈠按甲基安非他命屬毒品危害防制條例第2條第2項第2款所列管
    之第二級毒品，亦屬經中央衛生主管機關明令公告禁止使用
    之毒害藥品，為藥事法第22條第1項第1款所稱之禁藥。是轉
    讓屬安非他命類藥（毒）品之行為，同受毒品危害防制條例
    第8條第2項之轉讓第二級毒品罪及藥事法第83條第1項之轉
    讓禁藥罪之規範，此係同一犯罪行為而同時有二種法律可資
    處罰之法條競合情形，應依「重法優於輕法」、「後法優於
    前法」等法理，擇一處斷。而藥事法為毒品危害防制條例之
    後法；且現行藥事法第83條第1項之法定刑為「7年以下有期
    徒刑，得併科新臺幣5,000萬元以下罰金」，與毒品危害防
    制條例第8條第2項之法定刑為「6月以上5年以下有期徒刑，
    得併科新臺幣70萬元以下罰金」相較下，以藥事法第83條第
    1項之法定刑為重，是除有轉讓第二級毒品達毒品危害防制
    條例第8條第6項規定之一定數量，或同條例第9條所定成年
    人轉讓予未成年人，或明知為懷胎婦女而轉讓，經依法加重
    後之法定刑較藥事法第83條第1項之法定刑為重之情形以外
    ，自應優先適用藥事法第83條第1項之規定處斷。經查，被
    告於起訴書附表編號1、2所示之時間轉讓禁藥甲基安非他命
    給證人邱正福共2次，因卷內並無證據證明被告此2次轉讓之
    毒品甲基安非他命淨重達10公克以上，且被告轉讓之對象亦
    非未成年人或懷胎之婦女，是被告2次轉讓毒品行為，均無
    毒品危害防制條例第8條第6項、第9條加重其刑之情形。
　㈡核被告二次所為，均係犯藥事法第83條第1項之轉讓禁藥罪。
    又被告持有甲基安非他命進而轉讓，其持有之低度行為應為
    轉讓之高度行為所吸收，不另論罪。而按法律之適用有其一
    致性，除有特別規定外，不得割裂適用，是被告就附表一編
    號1所為轉讓禁藥犯行，其持有甲基安非他命之行為與轉讓
    行為同為實質上一罪之階段行為，本件既依法規競合原理適
    用藥事法處斷，而藥事法並未處罰單純持有禁藥之行為，且
    高度之轉讓行為既已依藥事法加以處罰，依法律適用完整性
    之法理，其低度之持有甲基安非他命行為，自不能再行割裂
    適用毒品危害防制條例之規定論處（最高法院104年6月30日
    104年度第11次刑事庭會議決議參照）。
　㈢被告所犯2次轉讓禁藥犯行間，犯意各別、行為互殊，應予分
    論併罰。
　㈣按行為人轉讓同屬禁藥之第二級毒品甲基安非他命（未達法
    定應加重其刑之一定數量）予成年人（非孕婦），依重法優
    於輕法之原則，擇較重之藥事法第83條第1項轉讓禁藥罪論
    處，如行為人於偵查及歷次審判中均自白，仍應適用毒品危
    害防制條例第17條第2項規定減輕其刑（最高法院109年度台
    上大字第4243號刑事大法庭裁定意旨參照）。本件被告迭於
    偵查及本院審理時，就起訴書附表各編號所示轉讓禁藥，均
    自白不諱，詳如前述，是依上開規定及裁定意旨，均應依毒
    品危害防制條例第17條第2項規定，減輕其刑。　
　㈤檢察官雖主張被告前於103年間，多次因竊盜案件經法院判處
    有罪確定，於106年12月8日縮短刑期假釋出監，所餘刑期付
    保護管束，迄至108年5月2日保護管束期滿假釋未經撤銷，
    視為執行完畢，其於有期徒刑執行完畢後，5年內再犯本案
    有期徒刑以上之罪，構成累犯等情，然僅單純空泛提出刑案
    資料查註紀錄表為證，而未就構成累犯之事實及應加重其刑
    事項，提出證明之方法，本院參照最高法院刑事大法庭110
    年度台上大字第5660號裁定意旨，僅將被告之前科紀錄列入
    刑法第57條第5款「犯罪行為人之品行」之量刑審酌事由，
    爰不依累犯規定加重其刑。
  ㈥爰審酌被告前有多次因竊盜、公共危險等案件，屢經法院判
    處罪刑確定，有臺灣高等法院被告前案紀錄表可證，素行非
    佳，其明知禁藥即第二級毒品甲基安非他命危害人身健康甚
    鉅，竟仍將甲基安非他命轉讓他人施用，助長毒品流通，危
    害社會治安及國民健康甚深，行為惡性遠較自身施用毒品犯
    行為重；然考量被告轉讓予邱正福之甲基安非他命數量非鉅
    ，且被告於偵審中坦承犯行之犯後態度，兼衡其本案犯罪之
    動機、目的、手段、情節，與被告自陳高中畢業之智識程度
    、入監前務農、未婚無子、無需扶養之人、經濟狀況勉持之
    家庭經濟狀況等一切情狀（見本院卷第179頁），分別量處
    如主文所示之刑，並定其應執行之刑。
據上論斷，應依刑事訴訟法第273條之1第1項、第299條第1項前
段，判決如主文。
本案經檢察官葉子誠提起公訴，檢察官孫立婷到庭執行職務。
中　　華　　民　　國　　111 　年　　6 　　月　　10　　日
                  刑事第五庭  法  官  陳麗芬
如不服本判決應於收受送達後20日內向本院提出上訴書狀，並應
敘述具體理由；其未敘述上訴理由者，應於上訴期間屆滿後20日
內向本院補提理由書（均須按他造當事人之人數附繕本）「切勿
逕送上級法院」。
以上正本證明與原本無異。
中　　華　　民　　國　　111 　年　　6 　　月　　10　　日
                              書記官  李佳穎
附錄論罪科刑法條：
藥事法第83條
明知為偽藥或禁藥，而販賣、供應、調劑、運送、寄藏、牙保、
轉讓或意圖販賣而陳列者，處7年以下有期徒刑，得併科新臺幣5
千萬元以下罰金。
犯前項之罪，因而致人於死者，處7年以上有期徒刑，得併科新
臺幣1億元以下罰金；致重傷者，處3年以上12年以下有期徒刑，
得併科新臺幣7千5百萬元以下罰金。
因過失犯第1項之罪者，處2年以下有期徒刑、拘役或科新臺幣5
百萬元以下罰金。
第1項之未遂犯罰之。
附件：
臺灣新竹地方檢察署檢察官起訴書
                                    110年度偵字第12583號
　　被　　　告　甲○○　男　43歲（民國00年00月0日生）
　　　　　　　　　　　　住新竹縣○○鄉○○村0鄰○○○000
　　　　　　　　　　　　　號
　　　　　　　　　　　　國民身分證統一編號：Z000000000號
上列被告因違反毒品危害防制條例等案件，業經偵查終結，認應
提起公訴，茲將犯罪事實及證據並所犯法條分敘如下：
　　　　犯罪事實
一、甲○○前於民國103年間，多次因竊盜案件經法院判處有罪確
    定，復經合併定執行刑，於106年12月8日縮短刑期假釋出監
    ，所餘刑期付保護管束，迄至108年5月2日保護管束期滿假
    釋未經撤銷，視為執行完畢。竟不知悔改，明知甲基安非他
    命係毒品危害防制條例所列管之第二級毒品，甲基安非他命
    亦為行政院衛生署公告為禁止使用之藥品，屬於藥事法第22
    條第1項第1款所稱之禁藥，非經許可，不得擅自轉讓或持有
    。竟基於轉讓甲基安非他命之犯意，分別於如附表所示之時
    間、地點，將如附表所示之甲基安非他命轉讓與邱正福（所
    涉違反毒品危害防制條例案件，業經起訴，現由法院審理中
    ）。
二、案經新竹縣政府警察局竹東分局報告偵辦。
　　　　證據並所犯法條
一、證據清單及待證事實：
編號 證據名稱 待證事實 (一) 被告甲○○於偵查中之自白。 坦承全部犯罪事實。 (二) 證人邱正福於警詢及偵查中之證述。 證明被告有轉讓甲基安非他命供其施用之事實。 (三) 被告甲○○與證人邱正福間通訊監察譯文總表1份。 佐證被告有如附表各編號所示轉讓甲基安非他命與邱正福之事實。 (四) 新竹縣政府警察局竹東分局110年10月16日聲請拘票偵查報告1份。 佐證前揭犯罪事實。 
二、按行為人轉讓未達法定應加重其刑之一定數量甲基安非他命
    予成年男子，同時該當藥事法第83條第1項轉讓禁藥罪及毒
    品危害防制條例第8條第2項轉讓第二級毒品罪之構成要件，
    應依重法優於輕法之原則，擇較重之轉讓禁藥罪論處，最高
    法院刑事大法庭109年度台上大字第1089號裁定可資參照。
    是被告甲○○所犯上開轉讓禁藥即第二級毒品甲基安非他命等
    犯行，按上開大法庭裁定見解，依重法優於輕法之原則，應
    擇轉讓禁藥罪論處即可。被告所為2次轉讓禁藥次犯行，行
    為互殊，犯意各別，請分論併罰；被告受有如犯罪事實欄所
    載有期徒刑之執行完畢，有本署刑案資料查註紀錄表1份在
    卷可按，其於5年以內故意再犯有期徒刑以上之罪，為累犯
    ，請依刑法第47條第1項規定及司法院大法官釋字第775號解
    釋意旨，裁量予以加重其刑；另被告於偵查中就前開轉讓禁
    藥犯行，均已自白犯罪；若被告於法院審理中，仍自白犯罪
    ，請依毒品危害防制條例第17條第2項之規定及最高法院109
    年度台上大字第4243號裁定要旨，減輕其刑。
三、至報告意旨認被告前揭所為乃涉犯毒品危害防制條例第4條
    第2項販賣第二級毒品罪嫌。按犯罪事實應依證據認定之，
    無證據不得認定犯罪事實，刑事訴訟法第154條第2項定有明
    文。經查，被告否認前揭販賣毒品犯行，而本件並未查得被
    告向他人出售扣案毒品之事證，亦無查獲任何通聯紀錄、帳
    冊、交易款項等相關物證以資佐憑，要難僅憑單一證人指述
    被告轉讓上開毒品乙節，即據認其涉有販賣第二級毒品之犯
    行。然此部分若成立犯罪，與前揭起訴之轉讓禁藥罪及轉讓
    第二級毒品罪之基本事實同一，爰不另為不起訴處分，附此
    敘明。
四、依刑事訴訟法第251條第1項提起公訴。
　　此　致
臺灣新竹地方法院
中　　華　　民　　國　 110　　年　　12　　月　　9 　　日
　　　　　　　　　　　　  檢  察  官　葉  子  誠
本件正本證明與原本無異
中　　華　　民　　國　 110　　年　　12　　月　　22　　日
                          書  記  官  高  淑  芬
附錄本案所犯法條全文：
毒品危害防制條例第8條
轉讓第一級毒品者，處 1 年以上 7 年以下有期徒刑，得併科新
臺幣 1 百萬元以下罰金。
轉讓第二級毒品者，處 6 月以上 5 年以下有期徒刑，得併科新
臺幣 70 萬元以下罰金。
轉讓第三級毒品者，處 3 年以下有期徒刑，得併科新臺幣 30
萬元以下罰金。
轉讓第四級毒品者，處 1 年以下有期徒刑，得併科新臺幣 10
萬元以下罰金。
前四項之未遂犯罰之。
轉讓毒品達一定數量者，加重其刑至二分之一，其標準由行政院
定之。
藥事法第83條
明知為偽藥或禁藥，而販賣、供應、調劑、運送、寄藏、牙保、
轉讓或意圖販賣而陳列者，處 7 年以下有期徒刑，得併科新臺
幣 5 千萬元以下罰金。
犯前項之罪，因而致人於死者，處 7 年以上有期徒刑，得併科
新臺幣 1 億元以下罰金；致重傷者，處 3 年以上 12 年以下有
期徒刑，得併科新臺幣 7 千 5 百萬元以下罰金。
因過失犯第 1 項之罪者，處 2 年以下有期徒刑、拘役或科新臺
幣 5 百萬元以下罰金。
第 1 項之未遂犯罰之。
附表：
編號 轉讓對象 轉讓時間 轉讓地點 轉讓數量 1 邱正福 109年12月31日下午5時30分許 新竹縣○○鄉○○村0鄰○○○000號住處 第二級毒品甲基安非他命0.1公克 2 邱正福 110年1月1日晚間10時許 臺南市○○區○○○路000號 第二級毒品甲基安非他命0.1公克